【裁判字號】    99,訴,3283
【裁判日期】    991130
【裁判案由】    毒品危害防制條例
【裁判全文】
臺灣板橋地方法院刑事判決              99年度訴字第3283號
公  訴  人  臺灣板橋地方法院檢察署檢察官
被      告  周育銓
上列被告因毒品危害防制條例案件，經檢察官提起公訴（99年度
毒偵字第6914號），因被告於準備程序進行中就被訴事實均為有
罪之陳述，經本院合議庭裁定由受命法官獨任進行簡式審判程序
，並判決如下：
    主  文
周育銓施用第一級毒品，累犯，處有期徒刑拾月。扣案之注射針
筒壹支、殘渣袋壹包均沒收。
    事  實
一、周育銓前因施用毒品案件，經依臺灣嘉義地方法院以90年度
    毒聲字第356 號裁定令入戒治處所施以強制戒治1 年，再經
    同法院以90年度毒聲字第887 號裁定停止戒治付保護管束，
    復因違反保護管束應遵守事項情節重大，經同法院以90年度
    毒聲字第1202號撤銷保護管束，令入戒治處所施以強制戒治
    ，於民國91年7 月12日強制戒治期滿，並於同年7 月13日執
    行完畢釋放，經臺灣嘉義地方法院檢察署檢察官以91年度戒
    毒偵字第139 號為不起訴之處分。又因施用毒品案件，經同
    法院以93年度訴字第65號判決有期徒刑8 月，於94年1 月20
    日縮短刑期執行完畢出監。復因施用毒品案件，經同法院以
    95年度訴字第74號判決有期徒刑9 月確定，於96年3 月19日
    因徒刑執行完畢出監。仍不知戒除毒癮，基於施用第一級毒
    品海洛因之犯意，於99年8 月27日下午3 時20分許，在臺北
    縣三峽鎮○○路222 巷22弄2 號附近之竹林內，將海洛因摻
    水後以針筒注射之方式，施用海洛因1 次。嗣於同日15時30
    分許，在上址為警查獲，並扣得注射針筒1 支、殘渣袋1 包
    ，復經警採集其尿液送驗結果，呈鴉片類陽性反應，始查悉
    上情。
二、案經臺北縣政府警察局三峽分局移送臺灣板橋地方法院檢察
    署檢察官偵查起訴。
    理  由
一、本案被告周育銓所犯係死刑、無期徒刑、最輕本刑為3 年以
    上有期徒刑或高等法院管轄第一審案件以外之罪，其於準備
    程序中就被訴事實為有罪之陳述，經本院告知簡式審判程序
    之旨，並聽取檢察官、被告之意見後，經合議庭裁定由受命
    法官獨任進行簡式審判程序，合先敘明。
二、上揭犯罪事實，業據被告於本院審理時坦承不諱，且經警採
    集被告尿液送請臺灣檢驗科技股份有限公司，先以EIA 酵素
    免疫分析法初步檢驗，再以GC/MS 氣相層析質譜儀法確認檢
    驗，均呈鴉片類陽性反應之情，有該公司99年9 月16日濫用
    藥物檢驗報告、臺北縣政府警察局三峽分局查獲違反毒品危
    害防制條例案姓名對照表各1 紙在卷足參，復有注射針筒1
    支、殘渣袋1 包扣案可資佐證，足認被告上揭自白核與事實
    相符，應堪採信。綜上，本件事證明確，被告犯行應堪認定
    。
三、按施用第一、二級毒品為犯罪行為，毒品危害防制條例第10
    條定有處罰明文。故施用第一、二級毒品者，依前揭規定本
    應科以刑罰。惟基於刑事政策，對合於一定條件之施用者，
    則依同條例第20條、第23條之規定，施以觀察、勒戒及強制
    戒治之保安處分。又毒品危害防制條例於92年7 月9 日修正
    公布，自93年1 月9 日施行，其中第20條、第23條將施用毒
    品之刑事處遇程序，區分為「初犯」及「五年內再犯」、「
    五年後再犯」。依其立法理由之說明：「初犯」，經觀察、
    勒戒或強制戒治後，應為不起訴處分或不付審理之裁定；經
    觀察、勒戒或強制戒治執行完畢釋放後，「五年內再犯」者
    ，因其再犯率甚高，原實施之觀察、勒戒及強制戒治既已無
    法收其實效，爰依法追訴或裁定交付審理。至於經觀察、勒
    戒或強制戒治執行完畢釋放後，「五年後再犯」者，前所實
    施之觀察、勒戒或強制戒治已足以遮斷其施用毒品之毒癮，
    為期自新及協助其斷除毒癮，仍適用「初犯」規定，先經觀
    察、勒戒或強制戒治之程序。從而依修正後之規定，僅限於
    「初犯」及「五年後再犯」二種情形，始應先經觀察、勒戒
    或強制戒治程序。倘被告於五年內已再犯，經依法追訴處罰
    ，縱其第三次（或第三次以上）再度施用毒品之時間，在初
    犯經觀察、勒戒或強制戒治執行完畢釋放五年以後，已不合
    於「五年後再犯」之規定，且因已於「五年內再犯」，顯見
    其再犯率甚高，原實施觀察、勒戒或強制戒治，已無法收其
    實效，即應依該條例第10條處罰。至於第三次（或第三次以
    上）施用毒品之時間，是否宜有期間限制？以多久為適宜？
    則分屬刑事政策、專門醫學之範圍，非審判機關所能決定，
    有待循立法途徑解決（最高法院97年第5 次刑事庭會議決定
    要旨可參）。查被告有如事實欄所示於觀察、勒戒執行完畢
    及於該觀察、勒戒執行完畢5 年內再犯施用毒品案件，經法
    院判處罪刑確定等情，有臺灣高等法院被告前案紀錄表在卷
    可稽，是被告既曾於觀察、勒戒執行完畢釋放後「5 年內再
    犯」施用毒品案件，且經法院判處罪刑確定，再犯本案施用
    第一級毒品之犯行，自非屬毒品危害防制條第20條第3 項所
    定「5 年後再犯」之情形，應認檢察官對其提起公訴，應屬
    適法。
四、核被告所為，係犯毒品危害防制條例第10條第1 項之施用第
    一級毒品罪。被告施用第一級毒品前後，持有第一級毒品海
    洛因之低度行為，為施用之高度行為所吸收，均不另論罪。
    被告有如事實欄所示之犯罪科刑及執行情形，有臺灣高等法
    院被告前案紀錄表在卷可稽，其於上開有期徒刑執行完畢後
    5 年內，故意再犯本件有期徒刑以上之罪，為累犯，應依刑
    法第47條第1 項之規定，加重其刑。爰審酌被告前因施用毒
    品，獲得不起訴處分之寬典，並經法院判處罪刑確定，仍無
    法戒絕毒癮，再次漠視法令禁制而犯本罪，惟其施用毒品所
    生危害，實以自戕身心健康為主，對於他人生命、身體、財
    產等法益，尚無明顯而重大之實害，兼衡其犯罪後坦承犯行
    ，已知悔悟等一切情狀，量處如主文所示之刑，並合併定其
    應執行刑，以示懲儆。扣案之注射針筒1 支、殘渣袋1 包，
    係被告所有而供其持有、施用第一級毒品所用之物，業據被
    告於審理中供明在卷，爰依刑法第38條第1 項第2 款之規定
    沒收之。
據上論斷，應依刑事訴訟法273 條之1 第1 項、第299 條第1 項
前段，毒品危害防制條例第10條第1 項，刑法第11條前段、第47
條第1 項、第38條第1 項第2 款，判決如主文。
本案經檢察官陳宣每到庭執行職務。
中    華    民    國    99    年    11    月    30    日
                  刑事第十二庭  法  官  張  誌  洋
以上正本證明與原本無異。
如不服本判決應於收受判決後10日內向本院提出上訴書狀，並
應敘述具體理由。其未敘述上訴理由者，應於上訴期間屆滿後
20日內向本院補提理由書（均須按他造當事人之人數附繕本）
「切勿逕送上級法院」。
                                書記官  張  桐  嘉
中    華    民    國    99    年    11    月    30    日
附錄本案論罪科刑法條全文：
毒品危害防制條例第10條
施用第一級毒品者，處 6 月以上 5 年以下有期徒刑。
施用第二級毒品者，處 3 年以下有期徒刑。

司法院資訊處製作；財團法人民間司法改革基金會備份。
